【裁判字號】    90,台非,185
【裁判日期】    900621
【裁判案由】    賭博
【裁判全文】
最高法院刑事判決                                  九十年度台非字第一八五號
    上訴人  最高法院檢察署檢察總長
    被  告  乙○○
            甲○○
右上訴人因被告等賭博案件，對於台灣高等法院台中分院中華民國九十年一月三十一
日第二審確定判決（八十九年度上易字第三○五二號，起訴案號：台灣台中地方法院
檢察署八十九年度偵字第四五號），認為違法，提起非常上訴，本院判決如左：
    主  文
原判決關於違背法令部分撤銷。
    理  由
非常上訴理由稱：「一、關於被告乙○○部分：按判決適用法則不當者，為違背法令
，刑事訴訟法第三百七十八條定有明文。又刑法第七十四條所定緩刑之宣告，須以未
曾受有期徒刑以上刑之宣告或前曾受有期徒刑以上刑之宣告，執行完畢或赦免後，五
年以內未曾受有期徒刑以上刑之宣告者為要件。經查本件被告乙○○前於民國八十八
年間因賭博案件，經台灣台中地方法院於八十九年五月十二日以八十九年度易字第七
八七號判處有期徒刑貳月，並諭知易科罰金之折算標準，並於八十九年七月二十一日
執行完畢，此有相關卷證在案可稽。則被告因本件賭博罪經原法院以八十九年度上易
字第三○五二號於九十年一月三十一日為有罪判決時，並非前未曾受有期徒刑以上刑
之宣告，已不符合緩刑宣告之要件，自不得宣告緩刑。乃原審不察，誤以被告未曾受
有期徒刑以上刑之宣告，而依刑法第七十四條第一款規定，併予宣告緩刑貳年，原判
決顯有適用法則不當之違法。二、關於被告甲○○部分：按判決不適用法則者，為違
背法令，刑事訴訟法第三百七十八條定有明文。又刑法第四十七條規定受有期徒刑之
執行完畢，或受無期徒刑或受有期徒刑一部之執行而赦免後，五年以內再犯有期徒刑
以上之罪者，為累犯，加重本刑至二分之一。經查本件被告甲○○前於八十四年間因
違反麻醉藥品管理條例案件，經台灣高等法院台中分院於八十四年九月十四日以八十
四年度上易字第一八二八號判處有期徒刑三月，並諭知易科罰金之折算標準，並於同
年十月二十四日執行完畢，此亦有相關卷證在案可稽。本件被告犯罪之時間係自八十
八年十一月一日起至同年十二月十日（諒係十二月十四日之誤）止，顯在前開有期徒
刑執行完畢五年以內，應構成累犯，乃原判決竟未依累犯規定加重其刑，自有判決不
適用法則之違法。三、案經確定，爰依刑事訴訟法第四百四十一條、第四百四十三條
提起非常上訴，以資糾正。」等語。
本院按「非常上訴乃對於審判違背法令之確定判決所設之救濟方法。依法應於審判期
日調查之證據，未予調查，致適用法令違誤，而顯然於判決有影響者，該項確定判決
，即屬判決違背法令，應有刑事訴訟法第四百四十七條第一項第一款之適用。」，司
法院大法官會議釋字第一八一號著有解釋。又「判決不適用法則或適用不當者，為違
背法令」，刑事訴訟法第三百七十八條定有明文。再「受有期徒刑之執行完畢，或受
無期徒刑或有期徒刑一部之執行而赦免後，五年以內再犯有期徒刑以上之罪者，為累
犯，加重其刑至二分之一」，亦為刑法第四十七條所明定。另受二年以下有期徒刑、
拘役或罰金之宣告，認為以暫不執行為適當，得宣告緩刑者，以未曾受有期徒刑以上
刑之宣告，或前受有期徒刑以上刑之宣告，執行完畢或赦免後，五年以內未曾受有期
徒刑以上刑之宣告者為限，此觀刑法第七十四條之規定自明。故有關被告之徒刑前科
執行資料，與認定被告之再犯罪應否成立累犯及是否符合宣告緩刑之要件之待證事實
，至有關係，自屬事實審法院應於審判期日調查之證據。本件被告乙○○前於八十八
年間因賭博案件，經台灣台中地方法院於八十九年五月十二日以八十九年度易字第七
八七號判處有期徒刑二月，並於八十九年七月二十一日准予易科罰金執行完畢；又被
告甲○○前於八十四年間因違反麻醉藥品管理條例案件，經台灣高等法院台中分院於
八十四年九月十四日以八十四年度上易字第一八二八號判處有期徒刑三月，亦於八十
四年十月二十四日准予易科罰金執行完畢在案，此有上開相關卷證及原法院卷附之被
告全國前案紀錄表所載被告賭博前案紀錄可稽（見原法院審理卷第十八至二十頁）。
依上開證據資料，應足以證明被告乙○○於原審法院九十年一月三十一日宣判時已不
合於緩刑條件，暨原判決事實所認定被告甲○○自八十八年十一月一日起至同年十二
月十四日止，再犯本件刑法第二百六十七條之常業賭博罪，係屬累犯。乃原審對此顯
然於判決有影響之證據，於九十年一月十七日下午審判期日，竟未予調查，致未於原
判決內論以被告甲○○累犯加重其刑，又另適用刑法第七十四條第一款規定併宣告被
告乙○○緩刑二年，自有應於審判期日調查之證據未予調查，致適用法令違誤，而顯
然於判決有影響者之違法情形，且有判決適用法則不當之違背法令。案經確定，非常
上訴意旨執以指摘，為有理由。惟原判決此部分違誤，尚非不利於被告等二人，應由
本院將原判決關於上開違背法令部分撤銷，以資糾正。
據上論結，應依刑事訴訟法第四百四十七條第一項第一款前段，判決如主文。
中      華      民      國     九十     年      六      月    二十一    日
                              最高法院刑事第十二庭
                                  審判長法官  呂  潮  澤
                                        法官  陳  世  雄
                                        法官  孫  增  同
                                        法官  林  開  任
                                        法官  蕭  權  閔
      右正本證明與原本無異
                                              書  記  官
中      華      民      國     九十     年      六      月    二十七    日


司法院資訊處製作；財團法人民間司法改革基金會備份。
